【裁判字號】    99,訴,882
【裁判日期】    991125
【裁判案由】    違反槍砲彈藥刀械管制條例
【裁判全文】
臺灣桃園地方法院刑事判決               99年度訴字第882號
公  訴  人  臺灣桃園地方法院檢察署檢察官
被      告  李子恒
選任辯護人  蔡明熙律師
上列被告因違反槍砲彈藥刀械管制條例案件，經檢察官提起公訴
（99年度偵字第17458號），本院判決如下︰
    主  文
李子恒未經許可，持有可發射子彈具有殺傷力之改造手槍，處有
期徒刑參年拾月，併科罰金新臺幣捌萬元，罰金如易服勞役，以
新臺幣壹仟元折算壹日，扣案如附表一編號一、二所示之物均沒
收；又未經許可，持有爆裂物，處有期徒刑伍年貳月，併科罰金
新臺幣伍萬元，罰金如易服勞役，以新臺幣壹仟元折算壹日，扣
案如附表一編號三所示之物沒收；又未經許可，持有可發射子彈
具有殺傷力之改造手槍，處有期徒刑參年陸月，併科罰金新臺幣
伍萬元，罰金如易服勞役，以新臺幣壹仟元折算壹日，扣案如附
表一編號四所示之物沒收。應執行有期徒刑玖年捌月，併科罰金
新臺幣拾伍萬元，罰金如易服勞役，以新臺幣壹仟元折算壹日。
扣案如附表一所示之物均沒收。
    事  實
一、李子恒明知可發射子彈具有殺傷力之手槍、槍枝之主要組成
    零件及具有殺傷力或破壞性之爆裂物，分別係槍砲彈藥刀械
    管制條例第4 條第1 項第1 款、第2 款、第2 項所列管之槍
    砲、彈藥，非經中央主管機關許可，不得持有，竟分別為以
    下犯行：
（一）於民國96年間某日，基於非法持有具有殺傷力手槍及槍枝
      主要組成零件之犯意，透過網路，向真實姓名年籍不詳之
      人，購買如附表一編號一所示之改造手槍1 支（含彈匣1
      個，槍枝管制編號：0000000000號）及如附表一編號二所
      示土造金屬槍管1 支，旋即未經許可而持有之。（起訴書
      誤載持有附表一編號四及附表二編號二所示之改造手槍，
      業經公訴人於本院審理時予以更正）
（二）另於97年9 月間某日，基於非法持有具有殺傷力爆裂物之
      犯意，在桃園縣八德市「阿偉槍管」店面附近，收受其真
      實姓名年籍不詳之友人所交付具有殺傷力或破壞性之如附
      表一編號三所示手榴彈1 枚，旋即未經許可而持有之。
（三）又於99年初某日，基於非法持有具有殺傷力手槍之犯意，
      在上開「阿偉槍管」店內，購得如附表一編號四所示之改
      造手槍1 支（槍枝管制編號：0000000000號），旋即未經
      許可而持有之。（起訴書誤載持有附表二編號一所示之改
      造手槍，且持有上述改造手槍之起日均據公訴人於本院審
      理時予以更正）
    嗣於99年7 月1 日在其位於桃園縣大溪鎮月眉里11鄰43號之
    住處為警查獲，並扣得如附表一編號一至四所示之物及如附
    表二所示之物品，而悉上情。
二、案經桃園縣政府警察局大溪分局報告臺灣桃園地方法院檢察
    署檢察官偵查起訴。
    理  由
一、證據能力方面：
（一）查獲槍彈現場照片（見99年度偵字第17458 號卷第56頁至
      59頁），與本案事實具有自然關聯性，復屬物證性質，且
      查無事證足認有違背法定程式或經偽造、變造所取得之情
      事，況公訴人、被告、辯護人對此部分之證據能力亦不爭
      執，是堪認具有證據能力。
（二）又現行刑事訴訟法關於「鑑定」之規定，除選任自然人充
      當鑑定人外，另設有囑託機關鑑定制度。依同法第198 條
      、第208 條之規定，不論鑑定人或鑑定機關、團體，固均
      應由法院、審判長、受命法官或檢察官視具體個案之需要
      而為選任、囑託，並依第206 條之規定，提出言詞或書面
      報告，始符合同法第159 條第1 項所定得作為證據之「法
      律有規定」之情形。否則所為之鑑定，仍屬傳聞證據。然
      於司法警察機關調查中之案件，為因應實務上，或因量大
      、或有急迫之現實需求，併例行性當然有鑑定之必要者，
      例如毒品之種類與成分、尿液之毒品反應，或者槍、彈有
      無殺傷力等鑑定，基於檢察一體原則，得由該管檢察長對
      於轄區內之案件，以事前概括選任鑑定人或囑託鑑定機關
      、團體之方式，俾便轄區內之司法警察官、司法警察對於
      調查中之此類案件，得即時送請先前已選任之鑑定人或囑
      託之鑑定機關、團體實施鑑定，以求時效（法務部92年9
      月1 日法檢字第0920035083號函參照，刊載於法務部公報
      第312 期）。此種由檢察機關概括選任鑑定人或概括囑託
      鑑定機關、團體，再轉知司法警察官、司法警察於調查犯
      罪時參考辦理之作為，法無明文禁止，係為因應現行刑事
      訴訟法增訂傳聞法則及其例外規定之實務運作而為。則經
      由司法警察官、司法警察依檢察官所概括選任之鑑定人或
      囑託鑑定機關、團體所為之鑑定結果，與檢察官選任或囑
      託為鑑定者，性質上並無差異，同具有證據能力。本件扣
      案如附表一、二所示之物，經依上開規定送請內政部警政
      署刑事警察局鑑定及函詢內政部，所為之書面鑑定報告及
      函覆（見99年度偵字第17458 號卷第86至88頁、第97至10
      0 頁、第155 至156 頁、第101 至102 頁），自均屬上開
      「法律規定」得為證據者，而有證據能力。
（三）扣案如附表一所示之物，並非供述證據，無傳聞法則之適
      用，然與本案具有關聯性，且上開物證經司法警察合法取
      得，具有證據能力。
二、上揭事實，業據被告李子恒於本院訊問及審理時均坦承不諱
    ，復有查獲槍彈現場照片在卷可稽（見99年度偵字第17458
    號卷第56至59頁），及扣案如附表一所示之物為憑。且上開
    扣案如附表一所示之物經檢察官送請內政部警政署刑事警察
    局鑑定及函詢內政部，其鑑定結果如附表一各編號所示鑑定
    結果所載，有內政部警政署刑事警察局99年8 月2 日刑鑑字
    第0000000000號鑑定書、99年9 月28日刑鑑字第0990124884
    號鑑定書、內政部99年8 月16日內授警字第0990871618號函
    可佐（見99年度偵字第17458 號卷第97至100 頁、第155 至
    156 頁、第101 至102 頁），堪認附表一編號一、四所示之
    改造手槍均屬槍砲彈藥刀械管制條例第4 條第1 項第1 款所
    列管之具有殺傷力之槍枝；而附表一編號二所示之土造金屬
    槍管係屬槍砲彈藥刀械管制條例第4 條第2 項所列管之槍砲
    主要組成零件；至於附表一編號三所示之手榴彈1 枚，經鑑
    定含有火藥成分，一旦經點火引燃引信，將致該爆裂物本體
    瞬間產生爆炸，顯可於瞬間達到將人、物殺傷或毀損之程度
    ，自認具有殺傷力，認屬槍砲彈藥刀械管制條例第4 條第1
    項第2 款所列管之具有殺傷力或破壞性之爆裂物無訛。是被
    告上開任意性之自白，核與事實相符，而可採信。綜上所述
    ，本案事證明確，被告上開犯行洵堪認定，應予依法論科。
三、論罪科刑方面：
（一）核被告李子恒就事實欄一（一）所為，係犯槍砲彈藥刀械
      管制條例第8 條第4 項之未經許可持有可發射子彈具有殺
      傷力之改造手槍罪及同條例第13條第4 項之未經許可持有
      槍砲之主要組成零件罪。被告係同時購入如附表一編號一
      、二所示之物，係以一持有之行為，同時持有上開改造手
      槍及土造金屬槍管，而同時觸犯上開2 罪名，應依刑法第
      55條想像競合犯之規定，論以較重之未經許可持有可發射
      子彈具有殺傷力之改造手槍罪。
（二）核被告李子恒就事實欄一（二）所為，係犯槍砲彈藥刀械
      管制條例第7 條第4 項之未經許可持有爆裂物罪。
（三）核被告李子恒就事實欄一（三）所為，係犯槍砲彈藥刀械
      管制條例第8 條第4 項之未經許可持有可發射子彈具有殺
      傷力之改造手槍罪。
（四）又被告係於事實欄一（一）、（二）、（三）所載之不同
      時間分別持有如附表一各編號所示之物，是其上開3 次犯
      行，犯意各別，行為互異，應予分論併罰。
（五）爰審酌被告無視法律之禁止，於此社會治安日益惡化之際
      ，猶於網路及店面分別購入上開槍枝、槍管、爆裂物，且
      持有之具殺傷力槍枝2 支、爆裂物1 枚，危害社會治安甚
      鉅，惟念及被告於犯後已坦承犯行，並未以持有之槍枝、
      子彈加以犯罪及其犯罪動機、目的、手段、素行等一切情
      狀，分別量處如主文所示之刑，並各就罰金部分，諭知易
      服勞役之折算標準，復依法定其應執行刑及就罰金部分諭
      知易服勞役之折算標準。
（六）沒收部分
    (1)扣案如附表一各編號所示之物，均係被告所持有之違禁物
      ，應依刑法第38條第1 項第1 款之規定，於被告各該所犯
      之罪名項下併予宣告沒收。
    (2)又如附表二所示之扣案物，或非屬槍砲、彈藥之主要組成
      零件，或經鑑定認不具殺傷力，性質上皆非屬違禁物，且
      查無證據證明上述扣案物係供或預備供被告前開犯行所用
      之物，是尚乏沒收之依據，爰不予宣告沒收。起訴書認如
      附表二所示之物均屬違禁物聲請宣告沒收云云，容有誤會
      。
據上論斷，應依刑事訴訟法第299 條第1 項前段，槍砲彈藥刀械
管制條例第7 條第4 項、第8 條第4 項，刑法第11條前段、第55
條、第42條第3 項前段、第51條第5 款、第38條第1 項第1 款，
判決如主文。
本案經檢察官吳美文到庭執行職務。
中    華    民    國    99    年    11    月      25  日
                  刑事第十二庭審判長法  官  許  雅  婷
                                    法  官  黃  裕  民
                                    法  官  羅  國  鴻
以上正本證明與原本無異。
如不服本判決，應於判決送達後10日內向本院提出上訴狀（應附
繕本），其未敘述上訴理由者，應於上訴期間屆滿後20日內補提
理由書狀於本院，上訴於臺灣高等法院。
                                    書記官  戴  育  萍
中    華    民    國    99    年    11    月    26    日
【論罪科刑法條】
槍砲彈藥刀械管制條例第7條
未經許可，製造、販賣或運輸火砲、肩射武器、機關槍、衝鋒槍
、卡柄槍、自動步槍、普通步槍、馬槍、手槍或各類砲彈、炸彈
、爆裂物者，處死刑、無期徒刑或7 年以上有期徒刑；處徒刑者
，併科新臺幣3 千萬元以下罰金。
未經許可，轉讓、出租或出借前項所列槍砲、彈藥者，處無期徒
刑或5 年以上有期徒刑，併科新臺幣1千萬元以下罰金。
意圖供自己或他人犯罪之用，而犯前二項之罪者，處死刑或無期
徒刑；處徒刑者，併科新臺幣5千萬元以下罰金。
未經許可，持有、寄藏或意圖販賣而陳列第1 項所列槍砲、彈藥
者，處5 年以上有期徒刑，併科新臺幣1 千萬元以下罰金。
意圖供自己或他人犯罪之用，以強盜、搶奪、竊盜或其他非法方
法，持有依法執行公務之人所持有之第1 項所列槍砲、彈藥者，
得加重其刑至二分之一。
第1 項至第3 項之未遂犯罰之。
槍砲彈藥刀械管制條例第8條
未經許可，製造、販賣或運輸鋼筆槍、瓦斯槍、麻醉槍、獵槍、
空氣槍或第4 條第1 項第1 款所定其他可發射金屬或子彈具有殺
傷力之各式槍砲者，處無期徒刑或5 年以上有期徒刑，併科新臺
幣1 千萬元以下罰金。
未經許可，轉讓、出租或出借前項所列槍枝者，處5 年以上有期
徒刑，併科新臺幣1 千萬元以下罰金。
意圖供自己或他人犯罪之用，而犯前二項之罪者，處無期徒刑或
7 年以上有期徒刑，併科新臺幣 1 千萬元以下罰金。
未經許可，持有、寄藏或意圖販賣而陳列第1 項所列槍枝者，處
3 年以上10年以下有期徒刑，併科新臺幣700 萬元以下罰金。
第1 項至第3 項之未遂犯罰之。
附表一：
 ┌──┬──────┬─────┬──────────────────┐
 │編號│查獲槍枝名稱│數量      │鑑驗結果                            │
 ├──┼──────┼─────┼──────────────────┤
 │ 一 │改造手槍（槍│1支       │認係改造手槍，由仿BERETTA 廠84型半自│
 │    │枝管制編號11│（含彈匣1 │動手槍製造之槍枝，換裝土造金屬槍管而│
 │    │00000000）  │個）      │成，擊發功能正常，可供擊發適用子彈使│
 │    │            │          │用，認具殺傷力。（內政部警政署刑事警│
 │    │            │          │察局99年8 月2 日刑鑑字第0000000000號│
 │    │            │          │鑑定書）                            │
 ├──┼──────┼─────┼──────────────────┤
 │ 二 │土造金屬槍管│1枝       │認該土造金屬槍管係內政部86年11月24日│
 │    │            │          │台（86）內警字第8670683 號公告之槍砲│
 │    │            │          │主要組成零件（內政部99年8 月16日內授│
 │    │            │          │警字第0990871618號函）。            │
 ├──┼──────┼─────┼──────────────────┤
 │ 三 │手榴彈      │1枚       │內含燻火類火藥、煙火類火藥及雙基發射│
 │    │            │          │火藥（內政部警政署刑事警察局99年9 月│
 │    │            │          │28日刑鑑字第0990124884號鑑定書）。  │
 ├──┼──────┼─────┼──────────────────┤
 │ 四 │改造手槍（槍│1支       │認係改造手槍，由仿轉輪槍製造之槍枝，│
 │    │枝管制編號11│          │車通轉輪彈倉（3 管）內阻鐵而成，擊發│
 │    │00000000）  │          │功能正常，可供擊發適用子彈使用，認具│
 │    │            │          │殺傷力（內政部警政署刑事警察局99年8 │
 │    │            │          │月2 日刑鑑字第0000000000號鑑定書）。│
 └──┴──────┴─────┴──────────────────┘
附表二
 ┌──┬──────┬─────┬──────────────────┐
 │編號│查獲槍枝名稱│數量      │鑑驗結果                            │
 ├──┼──────┼─────┼──────────────────┤
 │ 一 │改造手槍（槍│1支       │認係仿WALTHER 廠PPK/S 型半自動手槍製│
 │    │枝管制編號11│（含彈匣1 │造之槍枝，換裝土造金屬槍管而成，經檢│
 │    │00000000）  │個）      │視，欠缺扳機、連動功能損壞且撞針無法│
 │    │            │          │固定於槍機上，認不具殺傷力（內政部警│
 │    │            │          │政署刑事警察局99年8 月2 日刑鑑字第  │
 │    │            │          │0000000000號槍彈鑑定書）。          │
 ├──┼──────┼─────┼──────────────────┤
 │ 二 │改造手槍（槍│1 支      │認係改造手槍，由仿COLT廠MK ⅣSERIES'│
 │    │枝管制編號  │（含彈匣1 │70型半自動手槍製造之槍枝，欠缺複進簧│
 │    │0000000000）│個）      │桿且槍管內具阻鐵，無法發射彈丸，認不│
 │    │            │          │具殺傷力。（內政部警政署刑事警察局99│
 │    │            │          │年8 月2 日刑鑑字第0000000000號槍彈鑑│
 │    │            │          │定書）                              │
 ├──┼──────┼─────┼──────────────────┤
 │ 三 │改造手槍（槍│1支       │認分係金屬滑套、金屬槍身、金屬彈匣及│
 │    │枝管制編號11│（含彈匣1 │土造金屬槍管半成品等物，均非內政部公│
 │    │00000000）  │個）      │告之槍砲主要組成零件。（內政部警政署│
 │    │            │          │刑事警察局99年8 月2 日刑鑑字第099009│
 │    │            │          │8525 號 槍彈鑑定書、內政部99年8 月16│
 │    │            │          │日內授警字第0990871618號函）        │
 ├──┼──────┼─────┼──────────────────┤
 │ 四 │西德釘      │40枚      │認均係口徑0.27吋之建築工業用彈，不具│
 │    │            │          │金屬彈頭，認不具殺傷力。            │
 ├──┼──────┼─────┼──────────────────┤
 │ 五 │槍管半成品  │7枝       │送鑑槍管，1枝係金屬槍管（內含阻鐵） │
 │    │            │          │、5枝係金屬管、1枝係金屬棒，均認非內│
 │    │            │          │政部公告之槍砲主要組成零件（內政部警│
 │    │            │          │政署刑事警察局99年8月2日刑鑑字第0990│
 │    │            │          │098525號槍彈鑑定書、內政部99年8月16 │
 │    │            │          │日內授警字第0990871618號函）。      │
 ├──┼──────┼─────┼──────────────────┤
 │ 六 │掌心雷彈輪盤│1個       │認係金屬轉輪彈倉（彈倉未貫通），非內│
 │    │            │          │政部槍砲主要組成零件（內政部警政署刑│
 │    │            │          │事警察局99年8 月2 日刑鑑字第09900985│
 │    │            │          │25號槍彈鑑定書、內政部99年8 月16日內│
 │    │            │          │授警字第0990871618號函）。          │
 ├──┼──────┼─────┼──────────────────┤
 │ 七 │改造子彈半成│1包       │1 顆認係非制式子彈，由金屬彈殼組合直│
 │    │品          │          │徑5.1 mm金屬彈頭而成，欠缺底火及火藥│
 │    │            │          │，認不具殺傷力；4 顆認均非制式金屬彈│
 │    │            │          │殼（內政部警政署刑事警察局99年7 月27│
 │    │            │          │日刑鑑字第0990098507號鑑定書。      │
 ├──┼──────┼─────┼──────────────────┤
 │ 八 │彈殼        │1包       │認均非制式金屬彈殼（內政部警政署刑事│
 │    │            │          │警察局99年7月27日刑鑑字第0990098507 │
 │    │            │          │號鑑定書）。                        │
 └──┴──────┴─────┴──────────────────┘

司法院資訊處製作；財團法人民間司法改革基金會備份。
